【裁判字號】    99,簡上,151
【裁判日期】    990810
【裁判案由】    詐欺
【裁判全文】
臺灣臺南地方法院刑事判決             99年度簡上字第151號
上  訴  人  臺灣臺南地方法院檢察署檢察官
被      告  乙○○
上列上訴人因被告詐欺案件，不服中華民國99年3月11日本院99
年度簡字第467號第一審判決（聲請簡易判決處刑案號：98年度
偵字第11827、13717號），提起上訴，及移送併辦（臺灣屏東地
方法院檢察署98年度偵字第6211、7690號、99年度偵字第2209號
），本院判決如下：
    主      文
上訴駁回。
    事  實
一、本案經本院審理結果，認第一審判決以被告乙○○罪證明確
    ，依刑事訴訟法第449條第1項、第454條第2項，刑法第339
    條第1項、第30條第1項前段、第2項、第55條、第41條第1項
    前段，刑法施行法第1條之1，量處如原判決主文所示之刑，
    本院經核原審認事用法，並無違誤，量刑亦稱妥適，應予維
    持，並引用第一審簡易判決書所記載之事實、證據及理由（
    如附件）。
二、檢察官上訴意旨略以：被告提供予詐騙集團使用之00000000
    00號電話，另由該詐欺集團作為聯絡電話，於98年4月19日
    21 時許、同月20日9時多許多次與被害人吳偉綸聯絡，向吳
    偉綸騙得吳偉綸在中國信託商業銀行內湖分行所開設之帳號
    000000000000號帳戶之存摺、提款卡及密碼，該案現由臺灣
    屏東地方法院檢察署以98年度偵字第2209號案件偵查中。經
    查該案與本案被告提供之電話相同，幫助行為同一，僅被害
    人有所擴張，為想像親合犯，依審判不可分原則，該案應為
    起訴效力所及，原審未及斟酌審判，難認原判決允當等語。
三、按(一)犯罪事實應依證據認定之，無證據不得認定其犯罪事實
    ，又不能證明被告犯罪者，即應諭知無罪之判決，此刑事訴
    訟法第154條第2項、第301條第1項分別定有明文。次按刑事
    訴訟法第161條第1項規定檢察官就被告犯罪事實，應負舉證
    責任，並指出證明之方法，故檢察官對於起訴之犯罪事實，
    應負提出證據及說服之實質舉證責任，倘其所提出之證據，
    不足為被告有罪之積極證明，或其闡明之證明方法，無從說
    服法官以形成被告有罪之心證，基於無罪推定之原則，自應
    為被告無罪判決之諭知（此最高法院92年台上字第128號判
    例意旨可資參照）。(二)次按從犯成立之要件，必須正犯有著
    手實施犯罪之行為，且其行為達於可罰之程度，始能構成。
    又按幫助犯係從屬於正犯而成立，以正犯已經犯罪為要件，
    故幫助犯並非其幫助行為一經完成即成立犯罪，必其幫助行
    為或其影響力持續至正犯實施犯罪時始行成立（此最高法院
    20  年上字第792號判例意旨、96年度台非字第253號刑事判
    決意旨亦可資參照）。(三)再按從犯之幫助行為，雖兼賅積極
    、消極兩種在內，然必有以物質上或精神上之助力予正犯之
    實施犯罪之便利時，始得謂之幫助（此最高法院27年上字第
    2766  號判例參照）。(四)末按幫助犯之成立，除須具有幫助
    他人犯罪之故意行為外，仍須所為幫助行為與正犯所實行之
    犯罪間，具有直接之影響，亦即幫助犯之幫助行為，須與正
    犯之意思相一致，始足當之。倘行為人所為與正犯所實行之
    犯罪行為間，並無直接之影響，即難以幫助犯相繩（此最高
    法院27年上字第2766號判例、96年台上字第6822號判決意旨
    亦可資參照）。
四、經查：被告坦承其確有於98年3月3日申辦上開威寶電信公司
    所屬，門號為0000000000號之行動電話門號等情，此並有威
    寶電信股份有限公司於98年12月17日傳真之門號申請書、異
    動紀錄資料等在卷可查。而證人吳偉綸於98年4月19日、20
    日，固曾向持有被告前揭所申辦之行動電話門號之人聯絡後
    ，然因吳偉綸是基於幫助詐欺之不確定故意，將其中國信託
    商業銀行內湖分行所開設之帳號000000000000號帳戶之存摺
    、提款卡及密碼，交付予真實姓名年籍不詳之詐騙集團成員
    ，並因此犯幫助詐欺罪，經臺灣士林地方法院以99年度審簡
    字第422號判決判處有期徒刑3月，緩刑2年確定等情，亦有
    前揭判決書1份在卷可稽，是此部分之事實亦堪認定。故前
    揭吳偉綸之帳戶存摺、提款卡及密碼等物，既是因吳偉綸本
    身基於幫助詐欺之不確定故意，而主動提供交付予真實姓名
    、年籍不詳之詐騙集團成員使用者，自難同時認為是因詐騙
    集團成員利用被告所申辦之前揭行動電話之門號，對吳偉綸
    實行詐術而取得者，則此部分因並無任何實施詐欺犯罪之「
    正犯」行為存在，則被告縱有提供前揭行動電話門號之行為
    ，亦無可能成立「從犯」之幫助犯，是依前開法律規定及判
    例及判決意旨之說明，被告既無從該當於幫助犯，故上訴之
    部分與原審論罪科刑之部分自亦無成立想像競合之裁判上一
    罪之關係，是檢察官指稱詐欺集團以被告提供之前揭行動電
    話門號作為聯絡電話，向吳偉綸「騙得」前揭中國信託商業
    銀行內湖分行之帳戶存摺、提款卡及密碼等物，故幫助行為
    同一，為想像競合犯，依審判不可分原則，該案應為起訴效
    力所及等語，提起上訴，自無理由，應予駁回。
五、臺灣屏東地方法院檢察署98年度偵字第6211、7690號、99年
    度偵字第2209號併辦意旨略以：
（一）乙○○依一般社會生活之通常經驗，本可預見將其所申請
      之行動電話號碼提供與陌生人使用，將可能供他人作為遂
      行詐欺取財犯行之工具，竟仍基於幫助詐欺之犯意，於民
      國98年3月3日至98年4月17日間某日，在不詳地點，將其
      於98年3 月2日及同月3日向威寶電信股份有限公司（下稱
      威寶電信）所申辦之0000000000號及0000000000號行動電
      話門號及其他電信公司門號，以不詳代價，交付予某真實
      姓名、年籍不詳之詐騙集團成員。嗣該詐欺集團成員即意
      圖為自己不法之所有，於98年4月間，在中國時報、網際
      網路刊登代辦貸款之廣告，並分別以前開行動電話作為聯
      絡電話，詐騙下列之人：
    楊明旺（另經臺灣新竹地方法院判刑確定）於98年4月17
      日19時許，在新竹縣竹東鎮○○路住處上網搜尋貸款代辦
      公司，看見該詐騙集團之廣告，即撥打該廣告所留之0000
      000000號電話聯絡，對方要求楊明旺提供個人資料及銀行
      存簿、金融卡，並另留乙○○申辦之0000000000號電話作
      為聯絡電話，致楊明旺陷於錯誤，於同月18日14時許及18
      時許，在新竹交流道之空軍一號客運休息站，將其本人開
      設之竹東郵局局號0000000號、帳號0000000號帳戶存摺及
      金融卡、兆豐國際商業銀行竹科新安分行（下稱兆豐銀行
      ）帳號00000000000號帳戶存摺及金融卡、渣打國際商業
      銀行營業部（下稱渣打銀行）帳號0000000000000號帳戶
      存摺及金融卡、臺灣土地銀行竹東分行（下稱土地銀行）
      帳號000000000000號帳戶存摺及金融卡寄予對方。嗣後該
      詐騙集團所屬成員取得楊明旺上開渣打銀行帳戶及兆豐銀
      行帳戶資料後，意圖為自己不法所有，於98年4月20日晚
      上9時許，以電話向劉家佑佯稱因網路購物付款設定錯誤
      ，需至自動櫃員機前更正等等，致劉家佑陷於錯誤，而於
      同日晚上9時55分許，利用郵局設置之自動櫃員機匯款轉
      帳新臺幣2萬9,999元至楊明旺上開兆豐銀行帳戶內。又於
      98年4月20日某時許，以電話向林秋瑩佯稱因網路購物付
      款設定錯誤，需至自動櫃員機前更正等等，致林秋瑩陷於
      錯誤，而於同日晚上9時59分許，至苗栗市○○路渣打銀
      行苗栗分行內，利用該銀行設置之自動櫃員機現金無摺存
      款7萬5,000元至上開楊明旺渣打銀行帳戶內。嗣因劉家佑
      、林秋瑩發覺有異，報警處理，始循線查悉上情。
    吳偉綸（另由臺灣士林地方法院審理中）於98年4月17日
      在台北市○○區○○街住處上網搜尋貸款代辦公司，看見
      該詐騙集團之廣告，即撥打對方所留之0000000000號及乙
      ○○申辦之0000000000號電話聯絡，對方要求吳偉綸提供
      個人資料及銀行存簿、金融卡，致吳偉綸陷於錯誤，於同
      月19 日凌晨1時許，在台北縣三重市○○○路托運處，將
      其開設之中國信託銀行內湖分行帳號000000000000號帳戶
      存摺及金融卡寄予自稱林先生之不詳年籍成年男子。嗣該
      詐騙集團取得吳偉綸上開存摺後，即意圖為自己或第三人
      不法之所有，於98年4月20日21時6分許，以電話向林偉翔
      佯稱因網路購物付款設定錯誤，需至自動櫃員機前更正等
      等，致林偉翔陷於錯誤，分別於98年4月20日22時57分、
      23時許，在中信銀行桃園分行自動櫃員機轉帳3萬元、1萬
      3000 元至吳偉綸前開帳戶內。嗣因吳偉綸、林偉翔發覺
      有異，報警處理，始查悉上情。
    詹俊德（另經臺灣桃園地方法院判刑確定）於98年4月21
      日，在中國時報看見該詐騙集團刊登之「銀行貸款100%
      －信用不佳、內線配合、保證過件、當日可撥－24H、
      0000- 000000」之廣告，即撥打對方所留之乙○○申辦之
      000000 0000號電話聯絡，對方要求詹俊德提供個人資料
      及銀行存簿、金融卡，致詹俊德陷於錯誤，於同月27 日
      12時40分許，在尊龍客運桃園中壢站將其開設之上海商業
      儲蓄銀行土城分行（下稱上海商銀）帳號00000000000000
      號帳戶存摺及金融卡交予自稱黃先生之不詳年籍成年男子
      。嗣詐騙集團詐得前開詹俊德前開存摺後，即意圖為自己
      不法之所有，於98年4月28日下午6時許，以電話向吳輯
      佯稱因網路購物付款設定錯誤，需至自動櫃員機前更正等
      等，致吳輯陷於錯誤，於同日下午6時43分許，在上海
      商銀自動櫃員機轉帳2萬9989 元至詹俊德前開上海商銀帳
      戶內。又於98年4月28日下午5時許，以電話向陳惠珊佯稱
      因網路購物付款設定錯誤，需至自動櫃員機前更正等等，
      致陳惠珊陷於錯誤，於同日下午19時35分許，在彰化光復
      路郵局自動櫃員機轉帳2 萬9989元至詹俊德前開上海商銀
      帳戶內。嗣因吳輯、陳惠珊發覺有異，報警處理，始查
      悉上情。
（二）本案被告所犯，與臺灣臺南地方法院檢察署前以98年度偵
      字第11827號、第13717號案件起訴被告提供行動電話供詐
      騙集團使用之案件，其中0000000000號門號相同，僅被害
      人有所增加，另0000000000號門號與0000000000號門號均
      係向威寶電信公司申請，申請日期僅差一天，而被告供稱
      上開門號係放在一起遺失，而詐騙集團使用上開門號詐騙
      之時間均相近，詐騙方式亦相同，顯見被告應係同時交付
      多支門號供詐騙集團使用，幫助行為同一，僅被害人不同
      ，為想像競合犯，依審判不可分原則，應為起訴效力所及
      ，惟該案件現由臺灣臺南地方法院以99年度簡字第467號
      案件判決後，業經提起上訴待送第二審合議庭審理中，有
      該案聲請簡易判決處刑書、判決書、上訴書在卷可稽。爰
      移請臺灣臺南地方法院第二審合議庭併案審理。
六、經查：
（一）本件訊據被告固雖坦承其確有於98年3月2日、3日分別有
      申辦上開威寶電信公司所屬，門號為0000000000號、0000
      000000號之行動電話門號等情，並有威寶電信股份有限公
      司98年12月17日傳真之門號申請書、異動紀錄資料等在卷
      可查。惟除前述吳偉綸部分已如前述外，另二位即詹俊德
      、楊明旺，雖亦分別曾與持有被告前揭所申辦之2支行動
      電話門號之人聯絡後，然因其等係各自基於幫助詐欺之不
      確定故意，詹俊德是將其所申設之竹東郵局局號0000000
      號、帳號0000000號帳戶存摺及金融卡、兆豐國際商業銀
      行竹科新安分行帳號00000000000號帳戶存摺及金融卡、
      渣打國際商業銀行營業部帳號0000000000000號帳戶存摺
      及金融卡、臺灣土地銀行竹東分行帳號000000000000號帳
      戶存摺及金融卡，楊明旺則將其申設之上海商業儲蓄銀行
      土城分行帳號00000000000000號帳戶存摺及金融卡，各交
      付予真實姓名年籍不詳之詐騙集團成員，並因此各犯幫助
      詐欺罪，詹俊德經臺灣桃園地方法院98年度壢簡字第2662
      號判決，判處有期徒刑2月確定，楊明旺則係經臺灣新竹
      地方法院以98年度審易字第601號判決，判處有期徒刑3月
      ，緩刑2年確定，此亦有前揭判決2份在卷可稽，是此部分
      之事實亦堪認定。故詹俊德、楊明旺二人之前揭帳戶存摺
      、提款卡及密碼等物，亦既是因詹俊德、楊明旺二人各自
      基於幫助詐欺之不確定故意，而主動提供交付予真實姓名
      年籍不詳之詐騙集團成員使用者，自難同時認為是因詐騙
      集團成員利用被告所申辦之前揭2支行動電話門號，對詹
      俊德、楊明旺實行詐術而取得者，則此部分因並無任何實
      施詐欺犯罪之「正犯」行為存在，則被告縱有提供前揭行
      動電話門號之行為，亦無可能成立「從犯」之幫助犯，依
      前開法律規定及判例及判決意旨之說明，被告自無從該當
      於幫助犯。
（二）再查，(一)因遭詐欺而匯款至楊明旺前揭帳戶之劉家佑部
      分，係於98年4月20日下午9時，在其住處接到詐欺集團成
      員份子以「00-00000000」電話，向其佯稱因先前網路購
      物付款方式有誤，始陷於錯誤，依對方指示，而於同日晚
      上9時55分許，利用郵局設置之自動櫃員機匯款轉帳29999
      元至楊明旺上開兆豐銀行帳戶內，此業經劉家佑於警詢時
      陳述在卷（併辦之臺灣新竹地方法院檢察署98年度偵字第
      6979號偵查卷第110頁參見）。至林秋瑩部分，則係於
      98年4月20日某時許，接到詐欺集團成員份子分別以「00-
      00000000」、「0000-000000」號等2支電話，向其佯稱，
      因網路購物付款設定錯誤，需至自動櫃員機前更正等等，
      致林秋瑩陷於錯誤，而於同日晚上9時59分許，至苗栗市
      ○○路渣打銀行苗栗分行內，利用該銀行設置之自動櫃員
      機現金無摺存款75,000元至上開楊明旺之渣打銀行帳戶內
      ，此業經林秋瑩於警詢時陳述在卷（併辦之臺灣新竹地方
      法院檢察署98年度偵字第6905號偵查卷第24頁參見）。(二)
      因遭詐欺而匯款至詹俊德前揭帳戶之吳輯部分，係於
      98年4月28日下午6時許，接到詐欺集團成員份子，以「00
      -00000000」號之電話，向吳輯佯稱，因網路購物付款
      設定錯誤，需至自動櫃員機前更正等等，致吳輯陷於錯
      誤，於同日下午6時43分許，在上海商銀自動櫃員機轉帳2
      9989元至詹俊德前開上海商銀帳戶內，此業經吳輯於警
      詢時陳述在卷（併辦之臺灣板橋地方法院檢察署98年度偵
      字第20664號偵查卷第20頁背面參見）。陳惠珊部分，
      則係於98年4月28日下午5時許，接到詐欺集團成員份子以
      「0000000000」號之電話，向陳惠珊佯稱因網路購物付款
      設定錯誤，需至自動櫃員機前更正等等，致陳惠珊陷於錯
      誤，於同日下午19時35分許，在彰化光復路郵局自動櫃員
      機轉帳29989元至詹俊德前開上海商銀帳戶內，此業經陳
      惠珊於警詢時陳述在卷（臺灣板橋地方法院檢察署98年度
      偵字第20664號偵查卷第24頁背面參見）。是此部分之事
      實，亦堪認定。(三)此外，遭詐欺而匯款至吳偉綸前揭帳戶
      之林偉翔部分，於98年4月20日21時6分許，以電話向林偉
      翔佯稱因網路購物付款設定錯誤，需至自動櫃員機前更正
      等，致林偉翔陷於錯誤，分別於98年4月20日22時57分、
      23時許，在中信銀行桃園分行自動櫃員機轉帳3萬元、1萬
      3000元至吳偉綸前開帳戶內，此併辦之部分因翻閱卷內查
      並無證人林偉翔之筆錄，故無從得知林偉翔遭詐欺集團施
      以詐術之電話門號為何，與被告前揭門號有無直接之關聯
      性。故依併辦部分之卷證資料觀之，被告前揭申辦之行動
      電話門號，縱確有提供交付予詐欺集團成員使用，然應僅
      係遭詐欺集團成員份子利用於對外收購人頭帳戶使用，並
      無證據顯示詐欺集團成員份子確有利用被告之前揭門號對
      被害人劉家佑、林秋瑩、吳輯、陳惠珊、林偉翔等人施
      用詐術，或有提供該門號予被害人劉家佑、林秋瑩、吳
      輯、陳惠珊、林偉翔等人與詐騙集團成員聯絡之用，換言
      之，被告縱有提供前揭行動電話門號之行為，然因此行為
      與詐騙集團成員份子對於被害人劉家佑、林秋瑩、吳輯
      、陳惠珊、林偉翔實施詐欺之行為，既無提供助力以增加
      正犯實施犯罪之便利，且其行為與正犯所實行之詐欺犯罪
      間，復無直接之影響或關連性，自難認為客觀上被告已有
      幫助之行為可言。
（三）綜上所述，依併辦案件卷內之資料，併辦部分之犯行尚屬
      不能證明，亦無法認定併辦之事實與原審論罪科刑之部分
      ，確有想像競合犯之裁判上一罪之關係，故本院自無從併
      予審理，是應退回原承辦檢察官另行處理，併此敘明。
七、據上論斷，應依刑事訴訟法第455條之1第1項、第3項、第37
    3條、第368條，判決如主文。
本案經檢察官甲○○到庭執行職務。
中    華    民    國    99    年    8     月    10    日
                  刑事第八庭  審判長法  官  洪士傑
                                    法  官  蘇碧珠
                                    法  官  林臻嫺
以上正本證明與原本無異。
本件不得上訴。
                                    書記官  洪培綺
中    華    民    國    99    年    8     月    11    日
附錄法條
中華民國刑法第339條
意圖為自己或第三人不法之所有，以詐術使人將本人或第三人之
物交付者，處 5 年以下有期徒刑、拘役或科或併科 1 千元以下
罰金。以前項方法得財產上不法之利益或使第三人得之者，亦同
。
前二項之未遂犯罰之。

司法院資訊處製作；財團法人民間司法改革基金會備份。
